臺灣高等法院刑事裁定　　　　　　　　　100年度抗字第754號
抗　告　人
即　被　告　邵柏傑
送達代收人　姜明遠律師
上列被告因聲請解除限制出境案件，對於臺灣臺北地方法院中華
民國100年6月13日之裁定（100年度聲字第968號），提出抗告，
本院裁定如下：
    主  文
抗告駁回。
    理  由
一、按限制出境，係執行限制住居方法之一種，應由事實審法院
    斟酌訴訟進行程度及其他一切情事而決定。又限制出境之處
    分，無非為輔助具保、責付之效力，使訴訟之進行及證據之
    調查得以順利，故有無限制出境之必要，當以此為考量（最
    高法院79年度台抗字第476號、88年度台抗字第166號裁定亦
    同此意旨）。次按為進行追訴、審判或執行，在刑事訴訟法
    上，除規定保全證據外，尚有保全被告到庭接受審判或執行
    之相關規定，至保全被告之方法，依其情節輕重分別有羈押
    、具保、責付及限制住居等，羈押為最嚴重之手段，責付、
    限制住居則係輕微之手段，而限制出境之性質，為限制住居
    處分之一種，其目的亦在於保全審判之進行及刑罰之執行，
    自屬法院之適法職權行使，並為對於憲法所賦予人民居住或
    遷徙自由之必要且較低度之法定限制。
二、本件原法院裁定意旨略以：抗告人即被告被訴殺人等案件，
    前經原法院認抗告人犯罪嫌疑重大，但尚無羈押之必要，以
    99年度聲羈字第 154號裁定准以新臺幣（下同）20萬元交保
    並諭知限制出境、出海。而抗告人所涉上開殺人案件，固經
    原法院認被告犯罪尚屬不能證明，而於100年5月24日，以99
    年度重訴字第17號判決無罪在案。然本案尚未確定終結，公
    訴人已於 100年6月9日，就抗告人被訴殺人部分，向在覆審
    制下同屬事實審之第二審法院提出上訴，是限制出境、出海
    之原因依然存在，為俾利將來訴訟之進行，仍有限制出境、
    出海之必要，且目前尚無其他處分替代限制出境處分之可能
    。從而，本件抗告人解除限制出境、出海之聲請，礙難准許
    ，應予駁回等語。
三、本件抗告意旨略以：限制出境相較於羈押而言，固屬較輕之
    保全被告方法，然對人民依憲法第10條保障之居住遷徙自由
    而言，仍屬重大侵害，非有絕對必要，實不應貿然限制。就
    本件起訴書所載之事實而言，公訴人所稱「被告邵柏傑與卓
    士傑（死者）宿有仇怨」乙節，迄原審辯論終結前未據公訴
    人舉證證明，更未見公訴人具體指出抗告人於殺人案發生前
    或發生時有與其他共同被告（尤其下手實施殺人之林敬棠）
    事前謀議或共同分擔犯罪行為之情事，而死者與其友人相約
    於案發地點用餐及抗告人於案發前經友人邀約至離命案現場
    100 公尺遠之「劉家小館」用餐均屬獨立偶發事件，實無從
    認定抗告人涉犯殺人罪「情節重大」，乃經原審為無罪之諭
    知，顯見原審亦認定抗告人並非殺人之共犯。詎原審竟以檢
    察官已提起上訴為由駁回抗告人之聲請，就判決與裁定之內
    容觀之，自屬理由矛盾之違誤。況原裁定並未敘明既為無罪
    判決，抗告人有何「逃避執行」之可言？又有何事證足堪認
    定抗告人會「逃避上訴審審判之進行」？本件抗告人於偵查
    及原審審理中，固因偵查尚未終結或證據未經調查而有限制
    出境之必要，然既經原審法院判決抗告人無罪，顯已無「偵
    查」及「保全審判進行及執行」之疑慮及必要，原裁定以本
    件限制出境原因依然存在為由駁回抗告人之聲請，顯屬理由
    欠備之違誤，原裁定自不應予維持，俯賜撤銷原裁定云云。
四、經查，本件抗告人即被告因殺人案件，前經臺灣臺北地方法
    院訊問後，命其具保新臺幣20萬元，並諭知限制出境、出海
    在案。而抗告人係涉犯刑法第 271條第1項之殺人罪及第277
    條第1項之傷害罪嫌，雖抗告人前經臺灣臺北地方法院以 99
    年度重訴字第17號判決判處無罪在案，惟第一審法院之判決
    並非終局判決，且本案判決尚未確定，本案檢察官已於 100
    年6月9日，就被告被訴殺人部分提起上訴，抗告人是否涉犯
    本案、究為有罪或無罪，是其結果如何尚不可知，亦須經法
    院續依訴訟程序妥適調查以形成心證，方足論斷，難認法院
    已無續行調查之可能及必要，且殺人罪之法定刑為死刑、無
    期徒刑或十年以上有期徒刑，則對其施以限制出境、出海之
    居住遷徙自由限制處分，相較於羈押處分之嚴重手段已屬輕
    微，故原裁定尚無逾越比例原則之處。又刑事訴訟法為利於
    追訴、審判之進行，設有被告之羈押、具保、責付、限制住
    居等相關制度，法院在審酌全案之案情後，仍得採取上開法
    律所設之保全措施，俾使案情得以順利查明，故該等限制人
    身自由之措施難認違反刑事訴訟法無罪推定之原則，是抗告
    人犯罪嫌疑充分性是否欠缺與得否限制抗告人出境等情之認
    定，並無衝突。而原裁定亦已於理由中載明本案尚未確定終
    結，抗告人被訴殺人部分，尚待第二審法院審理，為俾利將
    來訴訟之進行，抗告人仍有限制出境之必要，且目前尚無其
    他處分替代限制出境處分之可能等判斷之理由。綜上，原審
    認抗告人限制出境之原因仍未消滅，為確保將來審判程序之
    進行，而駁回其解除限制出境之聲請，經核並無不當。抗告
    意旨仍執前開情詞，指摘原裁定不當，為無理由，應予駁回
    。
五、據上論斷，應依刑事訴訟法第412條，裁定如主文。
中    華    民    國   100    年    7     月    18    日
                  刑事第十四庭  審判長法  官  陳志洋
                                      法  官  梁耀鑌
                                      法  官  謝靜慧
以上正本證明與原本無異。
不得抗告。
                                      書記官  張淑華
中    華    民    國   100    年    7     月    18    日